【裁判字號】    90,訴,367
【裁判日期】    900704
【裁判案由】    損害賠償
【裁判全文】
臺灣新竹地方法院民事判決  九十年度訴字第三六七號
    原      告  甲○○
    被      告  乙○○
右當事人間請求損害賠償事件，本院判決如左：
    主      文
被告應給付原告新台幣拾萬元，及自民國九十年四月十八日起至清償日止，按年息
百分之五計算之利息。
原告其餘之訴駁回。
訴訟費用由被告負擔十分之三；餘由原告負擔。
本判決原告勝訴部分於原告以新台幣壹拾萬元為被告供擔保後，得假執行；但被告如
於假執行程序實施前，以新臺幣拾萬為原告預供擔保，得免為假執行。
原告其餘假執行之聲請駁回。
    事實及理由
一、原告主張：被告明知原告之夫陳安文係有配偶之人，竟基於相姦之概括犯意，自
    民國八十八年九月起，至八十九年八月間止，連續在新竹市真善美汽車旅館等地
    ，與陳安文相姦並懷孕生子，經本院以九十年度易字第二八五號刑事判決判處有
    期徒刑三月確定並諭知易科罰金之折算標準，為此依據侵權行為之規定訴請被告
    應賠償原告所受之損害等情。並聲明：（一）被告應給付原告新台幣（下同）一
    百萬元，及自起訴狀繕本送達被告翌日起至清償日止，按年息百分之五計算之利
    息。（二）願供擔保請准宣告假執行。
二、被告則以：其承認自八十八年九月間起至八十九年五、六月間止與原告之夫陳安
    文發生性關係之事實，然陳安文並未告知已有配偶，被告原以為能與陳安文共組
    家庭，直至八十九年四月間某日經陳安文與原告告知，並要求結束所營服飾店，
    被告始知悉陳安文係有配偶之人，至於被告與同年五、六月間仍與陳安文發生性
    行為，係基於原告之默許所為，從而並無妨害原告家庭之故意過失可言，而因兩
    造均無特殊之經濟地位及身分學歷，且被告與陳安文所生之女年甫周歲，又罹患
    先天性心臟病，致被告無法就業賦閒在家，原告訴請賠償金額顯係過高等語，作
    為抗辯。並聲明（一）原告之訴及假執行之聲請均駁回。
    （二）願供擔保請准宣告免為假執行。
三、兩造所不爭執之事實：
    被告乙○○自八十八年九月間起至八十九年五、六月間止，曾與原告之夫陳安文
    發生性行為並育有一女之事實，為兩造所不爭，應堪信為真實。
四、被告雖否認於八十九年五、六月之後至同年八月間，仍與陳安文發生性行為，並
    辯稱直至八十九年四月間始知悉陳安文係有配偶之人等語，然查：證人陳安文於
    刑事案件檢察官偵訊時證稱，自八十八年九月間起至八十九年八月間止，曾多次
    與被告發生性關係，有時是在被告家中，有時是在汽車旅館（見偵查卷第九頁背
    面及第十頁正面），在與被告交往之初，即告知被告他已有配偶及子女之事（見
    偵查卷第十四頁），他與原告共同經營鹽酥雞店，原告每日早上十點會來店裡幫
    忙，至下午一、二點再回去，小孩在假日也會來店裡，而被告所經營之服飾店在
    鹽酥雞店之斜對面（見偵查卷第十八頁背面）等語甚明，且被告於刑事案件中亦
    自承其所經營之服飾店係於新竹市○○路一六九號，陳安文在斜對面即同路一七
    二號販賣鹽酥雞，二人因此而結識等情，此經本院依職權調閱八十九年度易字第
    二八五號刑事案件全卷卷宗，查明屬實。以兩造所經營店面相距咫尺，被告輕易
    可見原告店內情形，豈有不知陳安文係已婚之人之理？是以證人陳安文所言應堪
    採信，足證原告主張之真實，而被告所辯顯然悖於常情，不足採信。又證人即被
    告友人許美珍於偵查中雖證稱：八十九年三、四月間，乙○○打電話叫她去店裡
    買衣服，當時陳安文與甲○○已在店裡，她聽到他們三人在講孩子和把店收起來
    的事，雙方有爭執，她和乙○○當天才知道陳安文有老婆等語，然許美珍並無從
    知悉被告主觀上是否知道陳安文係有配偶之人，且與有配偶之人交往為不名譽之
    事，通姦之人衡諸常情當會向他人隱藏自己係與有配偶之人交往之事實，因此被
    告在向許美珍提及與陳安文交往情形時，自有可能隱藏陳安文已婚之身分，從而
    許美珍於偵查中之證詞亦無法作為有利於被告之認定。綜上所述，應可認定被告
    與陳安文係自八十八年九月間起至八十九年八月間止之期間通姦，且被告於與陳
    安文交往之初，即已知悉陳安文係有配偶之人。
五、按因故意或過失，不法侵害他人之權利者，負損害賠償責任。故意以背於善良風
    俗之方法，加損害於他人者亦同；不法侵害他人之身體、健康、名譽、自由、信
    用、隱私、貞操，或不法侵害其他人格法益而情節重大者，被害人雖非財產上之
    損害，亦得請求賠償相當之金額。其名譽被侵害者，並得請求回復名譽之適當處
    分；前二項規定，於不法侵害他人基於父、母、子、女或配偶關係之身分法益而
    情節重大者，準用之。民法第一百八十四條第一項、第一百九十五條第一項、第
    三項分別定有明文。又修正之民法第一百九十五條之規定，於民法債編修正施行
    前，不法侵害他人信用、隱私、貞操，或不法侵害其他人格法益或基於父、母、
    子、女配偶關係之身分法益而情節重大者，亦適用之。民法債編施行法第九條規
    定甚明。而婚姻關係以夫妻共同生活為目的，夫妻間應彼此尊重，互守忠實義務
    ，保持其共同生活之圓滿、安全及幸福，此種關係具有人格之性質，對配偶雙方
    均具有重大利益，與有配偶之人通姦，乃干擾或妨害他人夫妻維持婚姻共同生活
    圓滿、安全及幸福之權利（最高法院五十五年台上字第二○五三號判例意旨參照
    ）。本件被告於原告與陳安文婚姻存續期間內通姦並育有一女，自屬對於原告基
    於配偶關係所生身分法益之不法侵害，破壞原告之婚姻生活，情節重大，從而，
    本件原告本於上述規定，請求被告賠償非財產上損害，洵屬正當。又原告學歷為
    忠信高工畢業，自有房屋二棟，現為九冠商行（資本額為二萬元）之負責人，九
    冠商行在八十九年十月至十二月間銷售額為二十二萬八千九百元；被告學歷為國
    中畢業，原係經營服飾店，目前無業，在家照顧小孩，其女賴奕蕙尚未滿一歲，
    患有先天性心臟病之事實，為兩造所不爭，並有兩造所提營利事業登記證、營業
    稅稅額核定繳款書、東元醫院檢驗申請單等件為證，又原告與其夫陳安文共育有
    三名子女，長女已滿二十歲，而被告之婚姻狀況為離婚等情，亦有法務部戶役政
    連結作業系統查詢資料附卷可資參照，本院審酌上情及兩造之學歷、社會地位均
    為中等、被告經濟狀況不佳，及原告精神上所受之痛苦等一切情狀，認原告請求
    被告給付慰撫金一百萬元，核屬過高，應以三十萬元為相當，逾此部分之請求，
    為無理由。
六、從而，原告依民法第一百八十四條、第一百九十五條之規定，請求被告應給付原
    告三十萬元，及自起訴狀繕本達被告翌日即九十年四月十八日起至清償日止，按
    年息百分之五計算之法定遲延利息，為有理由，應予准許；逾此部分之請求，尚
    屬無據，應予駁回。
七、兩造陳明願供擔保，聲請宣告假執行或免為假執行，經核原告勝訴部分，合於法
    律規定，爰分別酌定相當之擔保金額宣告之；原告其餘假執行之聲請，因訴之駁
    回而失所依據，不予准許。
八、訴訟費用負擔之依據：民事訴訟法第七十九條但書。
中      華      民      國    九十      年      七      月      四      日
                                  臺灣新竹地方法院民事第二庭
~B法      官  雷雅雯
右為正本係照原本作成。
如對本判決上訴，須於判決送達後二十日內向本院提出上訴狀。
~B法院書記官  洪儷容
中      華      民      國    九十      年      七      月      四      日


司法院資訊處製作；財團法人民間司法改革基金會備份。
